臺灣高等法院臺中分院民事裁定
111年度家抗字第2號
抗  告  人  樂紅梅  

相  對  人  曾加興  


上列當事人間聲請假扣押事件，抗告人對於中華民國110年7月23
日臺灣臺中地方法院110年度家全字第19號裁定，提起抗告，本
院裁定如下： 
    主  文
一、原裁定廢棄。
二、相對人於原法院之聲請駁回。
三、聲請及抗告訴訟費用由相對人負擔。  
    理  由
一、相對人於原審聲請意旨略以：
　　兩造於民國92年間結婚，抗告人並於兩造婚姻存續中生下曾
    俊。嗣經鑑定相對人與曾○○間並無血緣關係，相對人為此對
    抗告人提起否認子女，並請求返還代墊曾○○扶養費事件(案
    號：臺灣臺中地方法院110年度親字第24號，下稱本案事件)
    。茲因抗告人拒絕返還扶養費，且可能變賣臺灣資產後再攜
    回大陸，致日後不能強制執行或甚難執行之虞，並陳明願供
    擔保以補釋明之不足，爰聲請就抗告人之財產於新臺幣394
    萬5,928元之範圍内假扣押等語。
二、抗告意旨略以：
　　相對人至遲於98年間與抗告人離婚時，已知曾○○非其親生，
    其延至110年間始提起本案事件，已逾民法第1063條第3項除
    斥期間規定。又兩造協議離婚時約定由相對人單獨扶養曾○○
    ，則相對人請求抗告人返還扶養費，應無依據。況相對人未
    釋明假扣押原因，抗告人已在臺灣置產，另有幼女吳雨蓉在
    臺中就讀高中，自不可能變賣財產，逕自返回大陸之情事。
    是原裁定准相對人供擔保後為假扣押，即有違誤，爰提起本
    件抗告，請求廢棄原裁定等語。
三、按請求返還代墊未成年子女扶養費用事件，屬家事事件法第
    3條第5項所定戊類家事非訟事件，應適用該法第四編家事非
    訟程序。且家事非訟事件，除法律別有規定，準用非訟事件
    法之規定(家事事件法第97條參照)。又家事事件法及非訟事
    件法均無關於假扣押之規定，且非訟事件法就準用民事訴訟
    法之規定係採列舉之方式，並無概括準用民事訴訟法之規定
    ，民事訴訟法有關假扣押等保全程序之規定，既未在非訟事
    件法準用民事訴訟法之列，故此類家事非訟事件，即無適用
    或準用民事訴訟法有關假扣押等保全程序規定之餘地。復按
    法院就已受理之家事非訟事件，除法律別有規定外，於本案
    裁定確定前，認有必要時，得依聲請或依職權命為適當之暫
    時處分。但關係人得處分之事項，非依其聲請，不得為之(
    家事事件法第85條第1項參照)。揆其立法理由已敘明：基於
    家事非訟事件之職權性及合目的性，並為因應本案裁定確定
    前之緊急狀況，避免本案請求不能或延滯實現所生之危害，
    爰於第1項前段規定法院就已繫屬之家事非訟事件，除法律
    別有規定外，必要時得依聲請或依職權命為適當之暫時處分
    。就僅關係人得處分之事項，為尊重其處分權，並設第1項
    但書等語。再者，102年5月8日修正前民事訴訟法第526條第
    4項原係規定「債權人之請求係基於家庭生活費用、扶養費
    、贍養費、夫妻剩餘財產差額分配者，前項法院所命供擔保
    之金額不得高於請求金額之10分之1」，惟家事事件法於101
    年6月1日施行後，該條項已於102年5月8日配合修正為「夫
    或妻基於剩餘財產差額分配請求權聲請假扣押者，前項法院
    所命供擔保之金額不得高於請求金額之10分之1」，並刪除
    有關請求給付家庭生活費用、扶養費、贍養費事件所命供擔
    保金額不得高於請求金額10分之1部分之規定。觀其修正理
    由亦載明「家事事件法第3條第5項規定給付家庭生活費用事
    件、扶養事件、給與贍養費事件為戊類家事非訟事件，依同
    法第74條、第85條規定，應適用家事非訟程序之規定，法院
    得於本案裁定確定前，為適當之暫時處分，不適用假扣押之
    規定」等語。準此以觀，家事非訟事件(包括請求返還代墊
    未成年子女扶養費用事件)，應適用家事事件法有關暫時處
    分之規定，並不適用民事訴訟法假扣押之規定，至為灼然。
四、查本件相對人對抗告人所提本案事件，其本案請求乃請求返
    還代墊曾○○扶養費用，核屬戊類家事非訟事件，揆諸前開說
    明，並無適用或準用民事訴訟法有關假扣押規定之餘地。是
    相對人於原審聲請對抗告人為假扣押，於法無據，不應准許
    。縱相對人陳明願供擔保，以補釋明之不足，亦不能准許假
    扣押。
五、從而，原裁定未及審酌上情，命相對人供相當擔保後，准許
    假扣押之聲請，自有未合。抗告論旨固未指摘及此，然原裁
    定既有可議，自應由本院予以廢棄，更為裁定如主文第2項
    所示。
六、據上論結，本件抗告為有理由，爰依家事事件法第97條、 
　  非訟事件法第46條、民事訴訟法第492條，裁定如主文。
中　　華　　民　　國　　111 　年　　1 　　月　　27　　日
    　　        家事法庭  審判長 法　官  楊 國 精
　　　　　　　　　　　　         法　官  陳 得 利
      　　　　　　　　　　       法  官  陳 正 禧  
正本係照原本作成。             
再為抗告應以適用法規顯有錯誤為理由。
如提起再抗告者應於裁定送達後10日內向本院提出抗告理由狀（
須按照他造人數附具繕本）並繳納抗告裁判費新臺幣1,000元，
同時委任律師或具有律師資格之關係人為代理人。因疫情而遲誤
不變時間，得向法院聲請回復原狀。
                                 書記官  陳 三 軫   
　　　　　　　　　　　　　　　　　　　
中　　華　　民　　國　　111 　年　　1 　　月　　27　　日